臺灣臺南地方法院民事判決　九十三年度訴字第二二號
　　原　　　告　大眾商業銀行股份有限公司
　　法定代理人　丁○○
　　訴訟代理人　甲○○
　　　　　　　　乙○○
　　被　　　告　丙○○
　　被　　　告　戊○○
　　　　　　　　　　　　應受.
右當事人間請求清償借款事件，本院於中華民國九十三年六月三日言詞辯論終結，判
決如左：
    主      文
被告應連帶給付原告新台幣壹佰陸拾柒萬捌仟壹佰貳拾貳元，及自民國八十九年七月
十二日起清償日止，按週年利率百分之八點五五計算之利息，並自民國八十九年八月
十三日起至清償日止，其逾期在六個月以內者，按上開利率百分之十，其逾期超過六
個月者，按上開利率百分之二十計算之違約金。
訴訟費用由被告連帶負擔。
    事實及理由
一、本件被告戊○○經合法通知，未於言詞辯論期日到場，核無民事訴訟法第三百八
    十六條所列各款情形，爰依原告之聲請，由其一造辯論而為判決。
二、原告起訴主張：被告戊○○以被告丙○○為連帶保證人，於民國八十七年二月二
    十日向台南市第十信用合作社借款新台幣（下同）三百五十萬元，約定借款期間
    二年，即自八十七年二月二十日起至八十九年二月二十日止，按月攤還本息，利
    息按週年利率百分之八點五七計算，並機動調整，被告如遲延履行，除仍按上開
    利率計息外，逾期在六個月以內者，按上開利率百分之十，逾期超過六個月以上
    者，按上開利率百分之二十計算違約金。詎借款人未依約清償，經原告聲請強制
    執行，由鈞院八十八年度執字第一二五六七號強制執行查封拍賣被告丙○○之財
    產以清償本件借款後，尚欠本金一百六十七萬八千一百二十二元，及自八十九年
    七月十二日起之利息、違約金，迭經催討無效。被告丙○○雖辯稱其印章是遭戊
    ○○所盜用，然本件借貸關係成立時，被告二人尚為夫妻，故被告丙○○是否委
    任戊○○實無從得知。又原債權人台南市第十信用合作社業於八十七年五月三十
    一日經財政部核准由原告概括承受，為此依消費借貸及連帶保證契約之法律關係
    ，提起本件訴訟，並聲明：如主文所示。
三、被告丙○○則辯以：授信約定書之印章是其所有，簽名為其筆跡，但非其所簽名
    ，又借據上之印章亦為其所有，但簽名則非其所簽，且其印章很久以前就遺失了
    ，後來發現被告戊○○盜用其印章蓋印整本空白借據；本件借貸關係成立時其與
    被告戊○○尚為夫妻關係，但其並未於借據上蓋章，其印章均放於櫃子下面，很
    少注意印章不見了，直到後來戊○○離職後，戊○○任職之公司將戊○○資料送
    回來才發現戊○○用其印章蓋了很多空白文件等語，且原告為何沒有查封戊○○
    之財產，而直接向其求償等語，資為抗辯，並聲明：原告之訴駁回。
四、原告主張被告戊○○以被告丙○○為連帶保證人，向台南市第十信用合作社借款
    三百五十萬元，惟借款人未依約繳款，而台南市第十信用合作社於八十七年五月
    三十一日經財政部核准由原告概括承受，嗣原告聲請強制執行，經本院八十八年
    度執字第一二五六七號拍賣被告丙○○財產受償後，尚餘本金一百六十七萬八千
    一百二十二元，及自八十九年七月十二日起之利息、違約金等情，業據原告出借
    據、授信約定書、強制執行金額計算書分配表、放款轉期傳票、財政部八十七年
    五月二十六日台財融字第八七一四五三三０號函各一紙為證，並經本院調閱八十
    八年度執字第一二五六七號執行卷宗供參。被告丙○○雖辯稱：借據及授信約定
    書之印章是其所有，授信約定書上之筆跡是其筆跡，但非其所簽，且其印章很久
    以前就遺失，是戊○○盜用其印章等語。惟按當事人主張有利於己之事實，就其
    事實有舉證之責任，又私人之印章，由自己使用為常態，被人盜用為變態。契約
    書內當事人之印章如係真正，而該當事人否認係其本人所蓋或其有授權他人代蓋
    時，按諸舉證責任分配原則，自應由為此爭執之當事人負舉證責任。（最高法院
    八十八年度台上字第二０八七號判決、八十七年度台上字第二九四號判決、八十
    六年度台上字第七一七號判決參照）被告既承認授信約定書及借據上所蓋「丙○
    ○」之印章為真正，揆諸前揭判決意旨，其爭執該印章非其本人或由其授權他人
    蓋用之事實，自應負舉證之責。惟被告丙○○就此並無證據以實其說；況被告丙
    ○○與被告戊○○本為夫妻，嗣於八十七年九月二十一日離婚，此有戶籍謄本一
    份附卷供參，且為被告丙○○所是認，再參本件授信約定書於八十五年一月二十
    一日簽立，借據則於八十七年二月二十日訂立，此參卷附授信約定書及借據即明
    ，是於系爭授信約定書及借貸契約訂立之時，被告丙○○與戊○○尚為夫妻，其
    二人關係密切，則被告丙○○為擔任戊○○之連帶保證人，而親自蓋印或授權他
    人蓋用印章，非無可能；加以本件借貸契約，除以被告丙○○為連帶保證人外，
    並以被告所有坐落台南市○區○○段第三一０二之五一地號土地，及坐落該土地
    上，門牌號碼台南市○○路一八九巷四號建物為原告設定抵押權，且於八十七年
    七月七日辦理抵押權設定登記，此有本院調閱八十八年度執字第一二五六七號執
    行卷內附之土地登記謄本、建物登記謄本、抵押權設定契約書’他項權利證明書
    供參，倘本件確未經被告丙○○同意，殊無可能以其土地、建物設定抵押權；況
    本件前經原告於八十八年七月十五日聲請強制拍賣被告丙○○所有上開抵押物，
    經本院以八十八年度執字第一二五六七號受理，而該執行案件先後於八十八年八
    月十九日送達不動產鑑定函、八十八年十二月十八日送達會鑑通知、八十九年一
    月十八日送達陳述底價通知、八十九年五月十五日送達第一次拍賣通知、八十九
    年六月二十一日送達第二次拍賣通知、八十九年八月三日送達分配通知予被告丙
    ○○坐落台南市○○街一五四號之戶籍地，且分別經被告丙○○本人或其家屬代
    收，此有上開執行卷內附之送達證書可參，而被告丙○○自八十八年八月十九日
    收受不動產鑑定函開始，迄八十九年八月十四日分配為止，於近一年之時間內均
    未異議，若被告丙○○確無擔任連帶保證人，豈有任由原告查封、拍賣其財產而
    未異議之理？加以被告丙○○既辯稱係被告戊○○盜用其印章，惟其就戊○○此
    一行為迄未提出刑事告訴追究其刑責，益見被告丙○○所辯，殊堪存疑；此外被
    告丙○○就授信約定書、借據上之印章確非其本人或授權他人所蓋一節，並無其
    他證據以為證明，是其空言辯稱授信約定書、借據之印章為戊○○盜蓋，不足憑
    採。則該文件上之印章為被告丙○○同意所為，堪以認定。次查，被告丙○○雖
    亦主張授信約定書、借據之簽名非其所簽一節，按「依法律之規定，有使用文字
    之必要者，得不由本人自寫，但必須親自簽名。」「如有用印章代簽名者，其蓋
    章與簽名生同等之效力。」民法第三條第一項、第二項前段定有明文。依此規定
    ，法律行為當事人以印章代簽名，既與簽名生同等效力，縱未經當事人簽名，倘
    該印章確為本人所蓋用，或由本人授權他人蓋用，其與本人簽名自有相同之效力
    。而本件借款之授信約定書、借據上之既蓋用「丙○○」印章，縱未經被告丙○
    ○簽名，自不因此影響該借貸契約之效力。末查，被告丙○○雖又辯稱：原告應
    先查封借款人戊○○之財產等語，惟按連帶保證人，即屬民法第二百七十三條所
    稱之連帶債務人。連帶保證債務之債權人得同時或先後向保證人為全部給付之請
    求，保證人不得主張先訴抗辯權。同理，連帶保證人亦不得依民法第七百五十三
    條規定，定期催告債權人向主債務人為審判上之請求。否則一面認債權人得同時
    或先後向連帶保證人及主債務人求償，一面又付與連帶保證人得定期要求債權人
    先向主債務人求償之權利，豈非矛盾？從而民法第七百五十三條之規定於連帶保
    證債務無適用之餘地。（最高法院七十六年度台上字第二三八一號判決、七十七
    年度台上字第一七七二號判決參照）查本件被告丙○○為戊○○之連帶保證人，
    已如前述，則被告丙○○既為連帶保證人，依法應負連帶保證責任，原告自得同
    時或先後向丙○○、戊○○求償，被告丙○○抗辯原告應先向戊○○請求，於法
    無據。
五、從而，原告基於消費借貸、連帶保證之法律關係，請求被告連帶給付一百六十七
    萬八千一百二十二元，及自八十九年七月十二日起清償日止，按週年利率百分之
    八點五五計算之利息，並自八十九年八月十三日起至清償日止，其逾期在六個月
    以內者，按上開利率百分之十，其逾期超過六個月者，按上開利率百分之二十計
    算之違約金，為有理由，應予准許。
六、據上論結：本件原告之訴為有理由，依民事訴訟法第三百八十五條第一項前段、
    第八十五條第二項，判決如主文。
中　　　華　　　民　　　國　　九十三　　年　　　六　　　月　　 十七 　　日
                                臺灣臺南地方法院民事第四庭
~B法　　　官　林富郎
右為正本係照原本作成。
如對本判決上訴，須於判決送達後廿日內向本院提出上訴狀。
中　　　華　　　民　　　國　　九十三　　年　　　六　　　月　　 十七 　　日
~B法院書記官　卓春成
